【裁判字號】    98,聲,293
【裁判日期】    980917
【裁判案由】    聲明異議
【裁判全文】
臺灣板橋地方法院民事裁定               98年度聲字第293號
異  議  人  甲○○○
            丁○○
            丙○○
兼  上  列
共同代理人  乙○○○  住臺北縣.
上列異議人對於本院所屬民間公證人盧孟龍於民國98年8 月4 日
所為98年度板院民認龍字第202622號認證提出異議，本院裁定如
下：
    主  文
異議駁回。
    理  由
一、異議意旨略以：異議人於民國98年8 月4 日至本院所屬民間
    公證人詹孟龍事務所辦理認證中文委託書1 式（下稱系爭委
    託書），依公證法第112 條、第120 條規定，收費金額應為
    每件新臺幣（下同）500 元，惟該事務所違法向異議人收取
    2,000 元費用，異議人經向本院公證處查詢後，確定係違法
    超收公證費，遂於98年8 月6 日致電該事務所請求返還超收
    金額1,500 元，惟該事務所拒絕返還，並表示異議人祇能撤
    回認證，而將認證文書撤回並取回全部金額，顯違公證法第
    15條、第112 條、第120 條規定，爰依公證法第16條規定提
    出異議，請求返還違法超收之1,500 元，並依公證法第54條
    第1 項第1 款規定請求將該公證人交付懲戒等語。
二、按請求人或利害關係人，認為公證人辦理公證事務有違法或
    不當者，得提出異議。法院認異議為有理由時，應以裁定命
    公證人為適當之處置；認異議為無理由時，應駁回之，公證
    法第16條第1 項、第17條第1 項分別定有明文。次按公證之
    法律行為或涉及私權之事實，其標的之價額不能算定者，收
    取費用一千元。請求就文書為認證者，依作成公證書所定之
    費用額，減半收取之，復為公證法第112 條、第120 條所明
    文。又就數人書立之私文書請求認證，應依提示文件上之人
    數計徵公證費（86年10月20日司法院第七期公證實務研究會
    ，公證法律問題研究(三)第153-155 頁參照）。
三、經查，異議人4 人於98年8 月4 日至本院所屬民間公證人詹
    孟龍事務所，請求就渠等於98年7 月15日出具之委託書（係
    委託第三人王金英全權代表渠等於越南之法院、法庭及相關
    機構處理有關房地So 205 duong so 8 Phuong 11 Quan Go
    Vap Tp. HCM 房地產之所有爭執）予以認證，經公證人作成
    98年度板院民認龍字第202622號認證，並收取公證費2,000
    元之事實，有認證委託書、收據在卷可稽。異議人雖主張認
    證系爭委託書，依公證法第112 條、第120 條規定，公證費
    應為500 元云云，惟系爭委託書既係異議人4 人出具，依上
    開說明，其公證費即應以每人500 元計徵，合計為2,000 元
    ，異議人主張為500 元，容有誤會。
四、綜上所述，本件公證人計徵公證費2,000 元，並無違法或不
    當，異議人之異議為無理由，應予駁回。
五、依公證法第17條第1 項後段，裁定如主文。
中    華    民    國    98    年    9     月    17    日
                  民事第二庭法  官  連士綱
以上正本係照原本作成
如不服本裁定應於送達後10日內向本院提出抗告狀，並應繳納抗
告費新臺幣1,000 元整。
中    華    民    國    98    年    9     月    17    日
                            書記官  吳俞玲


司法院資訊處製作；財團法人民間司法改革基金會備份。
